【裁判字號】    92,交上易,1632
【裁判日期】    921008
【裁判案由】    過失傷害
【裁判全文】
臺灣高等法院臺中分院刑事判決                九十二年度交上易字第一六三二號
    上  訴  人  臺灣台中地方法院檢察署檢察官
    上  訴  人
    即  被  告  乙○○
    選任辯護人  曾耀聰
右上訴人因被告過失傷害案件，不服臺灣台中地方法院九十一年度交易字第四四八號
中華民國九十二年七月十八日第一審判決（起訴案號：臺灣台中地方法院檢察署九十
一年度偵字第八二八○號），提起上訴，本院判決如左：
    主      文
上訴駁回。
乙○○緩刑貳年。
    事      實
一、乙○○於民國九十年九月十九日上午九時許，駕駛車牌號碼ＣＤ─０七六六號自
    用小客車，沿台中縣大雅鄉○○路，由台中往沙鹿方向行駛，途經東海大肚油庫
    前，適為向右之彎道，且有相當之弧度。乙○○理應注意車輛行經彎道時，駕駛
    人應減速慢行，作隨時停車之準備，且應注意不得超速行駛，並應注意車前狀況
    ，隨時採取方向盤右彎狀態，以停留在自己遵行車道避免與對向車道來車碰撞之
    必要安全措施。而依當時天候晴、日間自然光線、路面無障礙之情形，又無不能
    注意之情事，詎其竟疏於注意，於通過上開彎道時，仍未減速慢行，而以時速超
    過六十公里速度快速行進（速限四十公里），致於發現對向甲○○駕駛車牌號碼
    ＮＡ─０二三號重機車時，已經來不及保持方向盤右彎並將汽車保持在自己車道
    內，雖急踩煞車仍因跨越雙黃線，侵入來車道，煞避不及致迎面撞及甲○○之機
    車，致甲○○人車倒地後，身體受有左股骨開放性骨折、左肘、左手、左下肢多
    處撕裂傷、右大腿撕裂傷、頭部外傷、腹部挫傷、右大腿肌肉斷裂等處傷害。
二、案經告訴人甲○○訴請臺灣臺中地方法院檢察署檢察官偵查起訴。
    理      由
一、訊據上訴人即被告乙○○（以下簡稱被告）固坦承於右揭時、地駕駛自用小客車
    撞擊告訴人甲○○所駕機車，並致告訴人甲○○受傷之事實不諱，惟矢口否認有
    何過失傷害之犯行，辯稱：伊是在自己車道，係告訴人機車侵入伊車道，撞擊後
    才慢慢滑行到告訴人之車道云云，被告之選任辯護人亦為被告辯稱：本件車禍之
    發生，並非被告侵入對向車道所致，係因告訴人侵入被告車道，在轉彎處突見被
    告車輛，來不及回到自己車道，而撞及被告車輛前方所致。蓋事發當時被告曾在
    自己車道上留下「兩直線之角度轉折」煞車痕，該煞車痕方向之改變，係經過撞
    擊所產生，足見被告與告訴人發生碰撞地點，係在上開煞車痕轉折之處，而碰撞
    之際，被告車輛之右前輪係在自己車道上，顯見當時確係告訴人侵入被告車道，
    兩車始發生碰撞，是本件車禍發生，被告並無任何過失責任云云。
二、經查：
（一）右揭犯罪事實，業據告訴人甲○○於警訊、偵查中指訴甚詳，並有道路交通事
      故調查報告表、肇事現場草圖各一件、現場照片十二張附卷可稽（見台灣台中
      地方法院檢察署九十一年度偵字第八二八○號偵查卷第三、二七、二八、三七
      、三八、五○頁）。又告訴人甲○○確因本件車禍事故致有左股骨開放性骨折
      、左肘、左手、左下肢多處撕裂傷、右大腿撕裂傷、頭部外傷、腹部挫傷、右
      大腿肌肉斷裂之傷害等情，亦有童綜合醫院診斷證明書、財團法人中國醫藥學
      院附設醫院診斷證明書各一紙在卷足憑（見台灣台中地方法院檢查署九十一年
      度發查續字第二三號卷第十三、十四頁）。另該肇事地點前（即於煞車起點之
      前約十餘公尺）為右彎道，右側有草叢及樹林，但不致影響視線等情，亦據檢
      察官於偵查中至現場履勘無誤，並製有履勘筆錄以及拍攝照片七張附卷可證（
      見偵查卷第四○、四十六至四十九頁），且經審視現場照片，該處前約三十公
      尺，因彎道關係，並無法看到對方來車，此核與被告於其自述肇事經過時所稱
      看到告訴人車輛時相距約三十公尺等情相符（見同上發查續卷第十八頁）。又
      依上開道路交通事故調查報告表顯示，車禍當時依被告車輛所留煞車痕二七、
      二公尺、十六、三公尺換算結果，被告係以時速高達每小時六十公里以上之速
      度超速行駛，而途經上開肇事轉彎處，並未減速慢行，有現場圖及汽車煞車距
      離、行車速度及道路磨擦系數對照表附卷可參（見同前偵查卷第四十五頁）。
（二）被告雖辯稱：伊當時係在自己車道內行駛，係告訴人闖入其車道云云，然觀被
      告當時之車輛行向為右彎車道，被告之方向盤若依車道形式向右轉，而依被告
      之車又係左側遭撞擊，則依慣性原理，在撞擊後被告的車應係向右偏駛，而不
      應係向左偏離，且告訴人機車之穩定性遠不及於汽車，故機車當不致嚴重影響
      被告汽車之行向，且依現場照片所示，告訴人機車經撞擊後之散落物均在自己
      的車道上，足見兩車撞擊之瞬間，兩車應均在告訴人之車道內，而依被告汽車
      在現場所留兩道煞車痕，始終均同樣明顯，足證被告撞擊前後均有踩煞車之情
      形，而非撞擊後始緩慢滑行至告訴人車道。而依被告汽車煞車痕之起點，係在
      自己車道，足證被告發現告訴人之機車時，尚在自己車道內，但當發現告訴人
      車輛後，因車速過快，無法及時調整方向及煞停，被告僅能採取煞車反應致直
      接撞擊告訴人之機車。是本件尚乏積極證據證明告訴人機車有侵入被告車道之
      情事，而被告原既處於在其車道行駛之狀態，其後竟無法避免碰撞，並停止在
      告訴人車道之右側，足認其並未保持右彎以停留在其車道內甚明。
（三）按行車速度應依標誌或標線之規定；又車輛行經彎道時駕駛人應減速慢行作隨
      時停車之準備；且車輛行駛時，駕駛人應注意車前狀況，隨時採取必要之安全
      措施，道路交通安全規則第九十三條第一項、第一款、第三款、第九十四條第
      三項分別定有明文。查被告駕車行經上述彎道本應注意上開規定，且依當時天
      候、路況，亦無不能注意之情形，竟疏不注意，非但未減速慢行反在行經彎道
      無法看清對方來車之情況下，以超過六十公里時速超速前行（速限四十公里）
      ，致看到對方來車時，無法將車控制於自己之車道，而闖入對方車道，撞及行
      駛於對向車道之甲○○機車，以致肇事，致告訴人受傷，被告顯有過失，至為
      明確。且本件車禍經送台灣省台中縣車輛行車事故鑑定委員會鑑定結果，其分
      析意見亦認「參酌現場照片、車損狀況、現場機車後退狀況、煞車情形、碎落
      物位置等等各佐證資料分析研判，認為乙○○駕車由台中往沙鹿方向行經肇事
      地段右彎道，未注意車前狀況謹慎駕駛，未減速慢行且超速駕車，於右轉彎煞
      車時偏跨入來車道重撞迎面在本車道行駛之重機車車頭等處，機車被撞後退，
      碎落物散落沙鹿往臺中方向車道」，其鑑定意見認「乙○○駕駛自小客車行經
      彎道未注意車前狀況謹慎行駛且超速駕車，跨越分向限制線侵入來車道重撞迎
      面駛來機車，為肇事原因，甲○○無肇事因素」，足見被告對本件車禍之發生
      確有過失，有九十一年十二月十二日中縣鑑字第九○七三九號台灣省台中縣區
      車輛行車事故鑑定委員會函附之鑑定意見書一份在卷可佐（見原審卷第十三至
      十五頁），並經台灣省車輛行車事故覆議鑑定委員會維持原鑑定意見，亦有該
      覆議鑑定委員會九十二年三月十日府覆議字第九二一○一○二號函可參（見原
      審卷第二八、二九頁），益徵被告確有過失無誤，而被告之過失駕駛行為，與
      告訴人所受之上開傷害間，並具有相當因果關係。
（四）至被告之辯護人另所辯稱：以肇事現場煞車痕之轉折點推論，係告訴人所駕駛
      之重機車侵入被告車道致生本件事故云云。惟查本件車禍係被告駕駛自小客車
      行經彎道未注意車前狀況謹慎行駛，且超速駕車，跨越分向限制線侵入告訴人
      之來車道重撞迎面駛來之告訴人機車，為其肇事原因，已詳如上述；且依卷附
      之現場圖所示，被告車輛之煞車痕跡有左右兩道，其左道之轉折處已在告訴人
      車道，而煞車痕既為車輪所留，則在車輪前之車身當更斜入來車道，又被告汽
      車係左方受撞，則尚難以該轉折處來認定撞擊時之車道，即係在被告之車道內
      ，此經原審向台灣省車輛行車事故覆議鑑定委員會徵詢結果，其亦函覆稱：被
      告之辯護人所稱上情，因核與卷內照片所示之機車未於雙向柏油路面上遺留與
      小客車煞車痕同向之明顯推移刮地痕、重機車向後推移之刮地痕與重機車駕駛
      人之血跡遺留於重機車行向車道外，以及小客車左前輪於重機車行向車道外遺
      留原地打轉所產生之土堆等等事證不符；另依兩車車損嚴重情形研判，兩車相
      對速度與撞擊力均甚大，則其撞擊後產生之煞車痕轉折角度應較大，且小客車
      車身與其煞車痕可能呈一角度，故該轉折點僅呈一甚小角度之轉折，研判應屬
      煞車長距離後車身打滑或路面砂土之影響所致之正常情形，不能作為推論兩車
      碰撞處之惟一論據等語（見原審卷第四五、四六頁）。故被告之辯護人上開所
      辯，亦顯與事實不符，尚不足作為有利於被告之認定。
（五）綜上所述，被告與其辯護人上開所辯，均不足採信。本件事證明確，被告涉犯
      過失傷害之犯行，堪以認定。
三、核被告所為，係犯刑法第二百八十四條第一項前段之過失傷害罪。次按量刑輕重
    係屬事實審法院得依職權自由裁量之事項，苟已斟酌刑法第五十七條各款所列情
    狀而未逾越法定刑度，不得遽指為違法（參最高法院七十二年度台上字第六六九
    六號、七十五年度台上字第七０三三號判例）；且在同一犯罪事實與情節，如別
    無其他加重或減輕之原因，下級審量定之刑，亦無過重或失輕之不當情形，則上
    級審法院對下級審法院之職權行使，原則上應予尊重（參最高法院八十五年度台
    上字第二四四六號裁判意旨）。原審審酌被告之過失程度、所生之危害、肇事後
    之態度，以及被告自事發迄今已近二年，仍未與被害人達成民事和解等一切情狀
    並依刑法第二百八十四條第一項前段、第四十一條第一項前段，罰金罰鍰提高標
    準條例第一條前段、第二條之規定，判處被告有期徒刑四月，並諭知易科罰金之
    折算標準，經核其認事用法及量刑，均為妥適，並無違法或不當之處。是被告上
    訴意旨猶執陳詞，否認有何過失傷害犯行；及檢察官上訴意旨指摘原審對被告量
    刑過輕，自均屬無據，其上訴為無理由，應予駁回。末被告前未曾受有期徒刑以
    上刑之宣告，有其台灣高等法院被告全國前案紀錄表在卷可按，被告嗣並與被害
    人達成民事和解賠償，有和解書一紙附於本院卷足憑，其經此偵審程序及刑之宣
    告，當知所警惕，本院因認其所受刑之宣告，以暫不執行為適當，爰併宣告緩刑
    二年，以啟自新。
四、據上論斷，應依刑事訴訟法第三百六十八條，刑法第七十四條第一款判決如主文
    。
本案經檢察官蔡秀男到庭執行職務。
中      華      民      國      九十二  年      十      月      八      日
                                臺灣高等法院臺中分院刑事第八庭
                                      審判長法  官  羅  得  村
                                            法  官  劉  榮  服
                                            法  官  黃  文  進
右正本證明與原本無異。
本件不得上訴。
                                            書記官  許  麗  花
中      華      民      國      九十二  年      十      月      九      日
附錄論罪科刑法條：
刑法第二百八十四條第一項：
因過失傷害人者，處六月以下有期徒刑，拘役或五百元以下罰金，致重傷者，處一年
以下有期徒刑、拘役或五百元以下罰金。
                                                                        Ａ


司法院資訊處製作；財團法人民間司法改革基金會備份。
